臺灣臺中地方法院民事判決
                                    110年度訴字第239號  
原      告  陳棟    

訴訟代理人  李明海律師
            梁鈺府律師
            陳俊愷律師
被      告  傑聖實業股份有限公司

法定代理人  陳志鋒  
訴訟代理人  林錦隆律師 
上列當事人間請求撤銷股東會決議事件，經本院於民國111年2月
16日言詞辯論終結，判決如下：
    主  文
原告之訴駁回。
訴訟費用由原告負擔。
　　事實及理由
壹、程序方面：
　　按股東會之召集程序或其決議方法，違反法令或章程時，股
    東得自決議之日起30日內，訴請法院撤銷其決議，公司法第
    189條定有明文。本件原告以其為被告傑聖實業股份有限公
    司（下稱被告公司）股東，請求撤銷被告公司民國109年12
    月21日股東臨時會所為之決議，其期間之末日為109年1月20
    日，原告於109年1月9日向本院遞狀起訴，未逾上開法定30
    日除斥期間，先予敘明。
貳、實體方面：
一、原告主張：
㈠、被告公司為依據公司法於66年9月16日核准設立之未公開發行
    股票之公司，資本總額新臺幣（下同）2600萬元，每股10,0
    00元，總股份為2,600股，被告公司係由原告創立並擔任董
    事長，原告為提拔子女共同經營，因而陸續轉移持股予子女
    及其等配偶，並由其等擔任董監事，原告至107年12月3日仍
    持有股份366股，現則持有6股。詎被告公司之董監事，包括
    原告長子陳志鋒、長媳陳慧靖、長女陳玲兒、長女婿林立人
    、二女陳玲如、二女婿徐享欽、三女陳玲媛、三女婿李景琪
    等，竟於109年12月21日下午2時整在臺中市南屯區工業區21
    路17號即被告公司會議室召開股東臨時會（下稱系爭股東臨
    時會），會中討論及決議事項第一案為「討論本公司修正公
    司章程案」、第二案為「討論本公司改選董事及監察人案」
    ，最終將被告公司章程修正，即將董事席次由6席減少為5席
    、監察人席次由2席減少為1席後，並選任陳志鋒、陳慧靖、
    林立人、徐享欽、李景琪為公司董事，再由董事選任陳志鋒
    為董事長，選任林柏宏為監察人，除造成原告遭拔除董事長
    職位外，更使原告未能當選董事，嚴重突襲原告、影響股東
    權益，對於被告公司業務執行影響重大。
㈡、系爭股東臨時會係由時任被告公司監察人之陳玲媛召集，惟
    依當時客觀情形，被告公司董事會並無不能召集或不為召集
    股東會之情形，且監察人固有其監督之權，本可透過正常程
    序，在董監事會議或股東會發聲表達意見，針對公司不合宜
    之事項予以指證，陳玲媛捨此不為，擅自召集系爭股東臨時
    會；況被告公司尚得依公司法第203條之1，由過半數董事請
    求董事長召集董事會或自行召集董事會。至被告公司若認原
    告擔任董事長屬尸位素餐，尚可於召開董事會後，再召開股
    東會解任董事長，是依公司法第220條規定及最高法院90年
    度台上字第1746號民事判決，系爭臨時股東會之召集欠缺必
    要性，應屬違法。又被告公司已交由陳志峰等人經營，被告
    公司業於選派檢查人案件中指稱公司業務單純，並無徇私舞
    弊之可能，更可證並無由監察人召開股東會之必要性。
㈢、又系爭股東臨時會之召集事由僅記載：「討論事項：1.修正
    公司章程案。2.改選董事及監察人案」，該討論事項屬於公
    司法第172條第5項之「選任或解任董事、變更章程」，自應
    在召集事由中列舉並說明其主要內容，然系爭股東臨時會開
    會通知書卻無隻字片語說明會議內容，已違反前開規定。原
    告於會議當場異議召集程序不合法，被告公司仍逕自作成決
    議。復前述召集事由攸關公司業務執行及股東權益，其違反
    規定，情節重大，無公司法第189條之1之適用，為此，原告
    於109年12月21日系爭股東臨時會作成決議起30日內，依公
    司法第189條規定提起本件訴訟。
㈣、聲明：被告公司於109年12月21日下午2時召開之系爭股東臨
    時會之所有決議應予撤銷。
二、被告則以：
㈠、本件原告於109年12月21日出席系爭股東臨時會時，其於簽到
    出席後，僅指責子女不孝，並表示其已非董事長，希望新任
    董事長能保證公司賺錢後，即自行退席，而未曾對股東會之
    召集程序或決議方法當場表示異議，與前開原告提出之實務
    見解（即臺灣高等法院臺南分院107年度上字第288號、臺灣
    高等法院高雄分院110年度上字第5號民事判決）情況不同，
    是依最高法院73年台上字第595號民事判決意旨，公司法第1
    89條規定訴請法院撤銷股東會決議之股東，仍應受民法第56
    條第1項但書之限制，若已出席股東會者並未當場表示異議
    ，即不得再依公司法第189條主張撤銷股東會決議。
㈡、又原告所援引之最高法院90年度台上字第1746號民事判決已
    不合時宜，此因公司法第220條已於90年11月12日修正，允
    許監察人「為公司利益，而有必要」時，得召集股東會。原
    告年近92歲，其原配偶於97年10月21日去世，因理財之故結
    識50歲之理財專員陳月丹，二人於107年11月19日登記結婚
    ，嗣原告除贈與陳月丹相當資產外，再於109年5月18日將其
    所持有被告公司股權366股中之360股贈與陳月丹，而原告因
    前開情事應申報贈與稅時，應於證明股票價值之財務報表上
    加蓋公司大小章，原告明知印章由被告公司依正常程序保管
    中，卻未知會其他董事即自行委託他人代刻公司大小章，並
    將該印章用於前開稅務，於辦理贈與數月後，方告知被告公
    司。原告原為被告公司董事長，有代表公司之權利，其對外
    所為之法律行為應由公司概括承受，其恣意行事恐對公司有
    所損害。況原告持股僅存6股，占公司股份之1.6%，已違反
    公司法第197條之立法目的，並無心經營公司，股東已對其
    喪失信任，而其未將全部股權贈與現任配偶之原因，在於佔
    據董事長職位，每月仍可支領高額之董事長報酬，對公司甚
    為不利，且至今拒不交出前開大小章，恐其再作不利被告公
    司之行為。另訴外人陳月丹取得公司股份後，竟於不曾向被
    告公司請求交付帳冊等資料的情況下，仍虛稱被告公司拒絕
    提供資料供其閱覽，而向本院聲請選派檢查人，已干擾公司
    經營。為保護公司營運及發展，監察人召開系爭股東臨時會
    應具有必要性。
㈢、被告公司為家族公司，而非股票公開發行之公司，所有股東
    均為家族成員，且公司目前已不再經營公司登記事項卡上所
    載業務，僅存廠房出租收取租金之單項業務，業務極其單純
    。原告於系爭股東臨時會前，已擔任公司董事長多年，對於
    公司經營狀況、董監人數知之甚詳，系爭股東臨時會之開會
    通知單已載明召集事由，討論議案為⒈修正公司章程案，⒉改
    選董事及監察人案。原告依通知書上之記載，已足以瞭解當
    次股東會討論議案之主要內容，被告於系爭開會通知之記載
    ，並無違反公司法第172條第5項規定之情事。
㈣、聲明：原告之訴駁回。
三、兩造不爭執事項（見本院卷第428至429頁）：
㈠、被告公司董事長原為原告，董事有林立人、徐享欽、陳玲兒
    、陳志鋒、陳慧靖，監察人為陳玲如、陳玲媛。
㈡、被告公司於109年12月21日經當時之監察人陳玲媛以監察人之
    身分召開臨時股東會，開會通知書如原證三（見本院卷第29
    頁），會議紀錄如原證二（見本院卷第23至27頁），該次會
    議選任陳志鋒、陳慧靖、林立人、徐享欽、李景琪為董事，
    林柏宏為監察人，任期自109年12月21日至112年12月20日。
㈢、兩造對於財政部中區國稅局台中分局110年4月21日函送之資
    產負債表及損益表上之被告公司公司章印文為原告自行刻印
    後使用，並非被告公司留存於公司使用之印章，無意見。
㈣、原告將原持有股份366股於109年5月18日贈與其配偶陳月丹36
    0股，其後原告持有股數為6股。
四、本院之判斷：
㈠、按股份有限公司之股東，依公司法第189條規定訴請撤銷股東
    會之決議，仍受民法第56條第1項但書之限制，即已出席股
    東會者而其對於股東會之召集程序或決議方法未當場表示異
    議者，不得為之，此觀公司法與民法關於股東得訴請法院撤
    銷股東會決議之規定，始終一致，除其提起撤銷之訴，所應
    遵守之法定期間不同外，其餘要件，應無何不同。此限制之
    目的乃在儘量縮小具撤銷股東會決議訴權股東之範圍，以維
    持決議之效力。若謂出席而對股東會召開程序或決議方法原
    無異議之股東，事後得轉而主張召開程序或決議方法違反法
    令，訴請法院撤銷該決議，不啻許股東任意翻覆，影響公司
    之安全甚鉅，法律秩序亦不容許任意干擾。故應解為依公司
    法第189條規定訴請法院撤銷股東會決議之股東，仍應受民
    法第56條第1項但書之限制（最高法院73年度台上字第595號
    、75年度台上字第594號裁判意旨參照）。是本件原告是否
    得訴請撤銷系爭股東臨時會之議案，端視原告是否已於系爭
    股東臨時會就召集程序或決議方法當場表示異議。
㈡、經查，證人王日春會計師於本院證述：「（問：109年12月21
    日股東臨時會，你是否從頭參與到結束？）是。」、「（問
    ：在上述議程中，原告是否有正式表示要發言？）印象中沒
    有。」、「（問：議程過程中，原告是否有跟你對話？）開
    會快結束的時候，原告跟我抱怨孩子不孝，我問怎麼了，原
    告說現在改選董監事，孩子不會再讓他續當董事長，這是我
    們兩人聊天的內容，不是會議的事情，我勸原告不要生氣，
    並說年紀大了，讓年輕人去做就好，我們在旁邊看就好。」
    、「（問：原告有沒有對當日股東會召集程序或決議有提出
    異議？）沒有。」、「（問：原告當天除了與你對話外，有
    無與其他人對話？）沒有，他只有靜靜地坐著。會議還沒有
    結束，他要先走的時候，他有生氣，還有拍桌，但是沒有說
    話，轉頭就走。當時選董監事的開票結果還沒有出來。」（
    見本院卷第309至312頁），由上可知，原告並未於系爭股東
    會當場表示對於股東會召集程序之任何意見，僅有私下向列
    席之會計師抱怨或離去前有拍桌子動作，而其行為至多僅能
    以心情抒發或對在場之證人表達心中不滿視之，然其既未向
    會議主席提出質疑，即非對被告公司召集程序違反法令當場
    表示異議。
㈢、又原告雖質疑系爭股東臨時會之召集違反公司法第220條、第
    172條第5項，惟此皆屬系爭股東臨時會之召集程序是否違反
    法令範疇，原告出席系爭股東會，惟未就系爭股東臨時會召
    集程序當場表示異議，其自始未取得系爭股東臨時會撤銷訴
    權，故原告訴請本院撤銷系爭股東臨時會決議，洵屬無據，
    應予駁回。
五、綜上所述，原告依公司法第189條規定訴請撤銷系爭股東臨
    時會之決議，為無理由，應予駁回。
六、本件事證已臻明確，兩造其餘之攻擊或防禦方法及所提證據
    ，經本院斟酌後，認均不足以影響判決之結果，自無逐一論
    駁之必要，附此敘明。
七、訴訟費用負擔之依據：民事訴訟法第78條。
中　　華　　民　　國　　111 　年　　3 　　月　　30　　日
                  民事第五庭    法　官　李蓓
以上正本係照原本製作。　　　　　　　　　
如對本判決上訴，須於判決送達後20日內向本院提出上訴狀。如
委任律師提起上訴者，應一併繳納上訴審裁判費。
中　　華　　民　　國　　111 　年　　3 　　月　　31　　日
                                書記官  陳采瑜